臺灣臺北地方法院民事判決　　　　　　　　　　　　九十三年度訴字第三一一九號
　　原　　　告　財將企業股份有限公司
　　法定代理人　己○○
　　訴訟代理人　蘇千祿律師
　　被　　　告　雄暉交通有限公司
　　法定代理人　丁○○
　　被　　　告　戊○○
　　　　　　　　庚○○
　　　　　　　　丙○○
　　　　　　　　乙○○
　　　　　　　　甲○○
當事人間履行契約事件，本院於中華民國九十三年九月二十九日言詞辯論終結，判決
如下：
    主  文
被告應連帶給付原告新臺幣壹佰陸拾陸萬伍仟陸佰伍拾元，並自民國九十三年八月
十四日起至清償日止，按年利率百分之五計算之利息；暨按日以萬分之五之利率計算
之違約金。
原告其餘之訴駁回。
訴訟費用由被告連帶負擔。
本判決第一項於原告以新臺幣伍拾陸萬元為擔保後，得假執行。
原告其餘假執行之聲請駁回。
    事實及理由
壹、原告起訴主張：
一、被告雄暉交通有限公司（下稱雄暉公司）於民國（下同）八十三年十二月三十一
    日與原告簽訂動產抵押契約書，約定雄暉公司應分期償還被告借款債務新臺幣（
    下同）三百四十九萬四千四百元，共分十二期分期清償，分期款為二十九萬一千
    二百元，並提供ＸＨ－八八一及ＸＨ－四六三兩輛大營貨車之車頭及後半拖車設
    定動產抵押予原告，並由被告戊○○、庚○○、丙○○、乙○○及甲○○為前揭
    債務之連帶保證人。詎雄暉公司並未依約給付前揭分期款，該分期債務即視為全
    部到期，經原告持本院八十四年度票字第二一五二號本票裁定向臺灣基隆地方法
    院聲請拍賣前揭抵押物，惟因無人應買，而由原告承受，經執行法院發給債權憑
    證，原告受償二百一十萬元（其中一萬四千四百二十元為執行費用、自八十四年
    月十六日起至八十五年七月二十六日止之利息為二十五萬六千八百三十三元），
    前揭抵押物過戶登記後，原告另行出售予訴外人尤智皇及宏永通運有限公司。
二、依民法第三二三條規定，清償人所提出之給付，應先抵充費用，次充利息，次充
    原本。被告雄暉公司所積欠之債務為三百四十九萬四千四百元，前揭原告受償之
    金額二百一十萬元扣除執行費一萬四千四百二十元，再扣除利息二十五萬六千八
    百三十三元後，原告僅受償一百八十二萬八千七百四十七元，尚有一百六十六萬
    五千六百五十三元（0000000-00000-000000=0000000，0000000-0000000=000000
    0）未獲滿足清償。被告戊○○等人為雄暉公司前揭債務連帶保證人，依約應負
    連帶清償之責，為此，爰依兩造簽訂之動產抵押契約書提起本件訴訟，聲明：被
    告應連帶給付原告一百六十六萬五千六百五十三元，並自起訴狀繕本送達最後被
    告之翌日起至清償日止，按年利率百分之五計算之利息，暨按日每百元一角（即
    千分之一）加計之違約金；並願供擔保請准宣告假執行。
貳、被告部分：
一、被告雄暉公司及戊○○則以：原告之強制執行名義為何？為何抵押物於臺灣基隆
    地方法院拍賣？未見鑑價結果？且渠等均為參與拍賣結果等語抗辯，聲明：駁回
    原告之訴及其假執行之聲請。
二、被告庚○○以：對於簽訂系爭連帶保證契約並不爭執，惟該契約有效期間自八十
    四年一月十五日起至八十六年一月十五日止，原告迄至九十三年七月始起訴，有
    違常情，且系爭債務應與其他連帶保證人平均分擔等語抗辯，聲明：駁回原告之
    訴及其假執行之聲請。
三、被告甲○○以：對於簽訂系爭連帶保證契約並不爭執，惟該契約有效期間自八十
    四年一月十五日起至八十六年一月十五日止，原告迄至九十三年七月始起訴，有
    違常情，且被告雄暉公司已自訴外人陳永泰之房屋取償等語抗辯，聲明：駁回原
    告之訴及其假執行之聲請。
四、被告丙○○、乙○○則均未到庭爭執，亦未提出任何書狀或陳述以供本院參酌。
參、兩造均不爭執之事實；
    兩造對於被告雄暉於八十三年十二月三十一日與原告簽訂動產抵押契約書，約定
    雄暉公司應分期償還借款債務三百四十九萬四千四百元，共分十二期分期清償，
    分期款為二十九萬一千二百元，並提供ＸＨ－八八一及ＸＨ－四六三兩輛營業大
    貨車之車頭及後半拖車設定動產抵押予原告，被告戊○○、庚○○、丙○○、乙○○及甲○○為前揭債務之連帶保證人之事實，均不爭執，並有原告提出系爭動
    產抵押契約書在卷為證，自應認為真實。
肆、得心證之理由：
一、程序部分：
（一）本件被告丙○○、乙○○、甲○○，未於言詞辯論期日到場，核無民事訴訟法
      第三百八十六條各款所列情形，爰依原告之聲請，由其一造辯論而為判決。
（二）被告雄暉公司原法定代理人為戊○○，嗣變更為丁○○，此有該公司之變更登
      記事項卡附卷為憑，經原告依民事訴訟法第一百七十條之規定聲明承受訴訟，
      為法之所許，先予敘明。
（三）原告原起訴請求被告應連帶給付一百六十九萬四千四百元及自八十四年三月十
      六日起計付之利息及違約金，嗣減縮為前揭聲明所示，核與民事訴訟法第二百
      五十五條第一項第三款規定相符，依法應予准許。
（四）按當事人得以合意定第一審管轄法院，民事訴訟法第二十四條第一項前段定有
      明文。本件原告起訴之訴訟標的為兩造簽訂之系爭動產抵押契約書，依該契約
      書第十三條約定，兩造及連帶保證人同意以本院為第一審管轄法院，是本院自
      有管轄權，被告雄暉公司等抗辯本院無管轄權云云，與法未合，洵無足採。
二、實體部分：
（一）本件原告主張被告雄暉公司未依系爭契約約繳付分期款，共積欠三百四十九萬
      四千四百元，經原告向本院以八十四年度票字第二一五二號聲請本票裁定向臺
      灣基隆地方法院聲請拍賣ＸＨ－八八一及ＸＨ－四六三營業貨車之車頭及後半
      拖車之抵押物，因無人應買，由原告承受，經臺灣動產鑑定有限公司鑑價後，
      由該院發債權憑證，原告因而受償二百一十萬元（其中一萬四千四百二十元為
      執行費用及自八十四年月十六日起至八十五年七月二十六日止之利息二十五萬
      六千八百三十三元）之事實，業據原告提出臺灣基隆地方法院八十五年度執字
      第五一四號民事執行處函及債權憑證等件為證，自堪信為真實。原告前揭執行
      事件之執行名義為本院八十四年度票字第二一五二號本票裁定；因當時之動產
      所在地位於基隆市○○區○路七九號（上安停車場），故於該院強制執行，此
      有該院八十五年五月二十四日發文基院廷民執勤五一四字第一四一七三號函附
      卷；另系爭抵押物業經臺灣不動產鑑定有限公司鑑價，亦有前揭函為憑，並經
      該公告在案；又前開執行事件之債務人為雄暉公司，亦經該院送達債務人及法
      定代理人；又原告於八十四年聲請本票裁定、八十五年聲請強制執行，經前揭
      院發債權憑證，復於九十一年間，執前揭債權憑證於臺灣高雄地方法院聲請執
      行，惟於九十一年十二月二十七日經該院以九十一年度民執字第五七０二八號
      執行無結果，此有原告提出之臺灣基隆地方法院八十五年八月七日發文基院隆
      民執勤五一四字第二二五三二號債權憑證為證，並非自八十四年迄今均未請求
      系爭款項。是本件被告等所辯均屬無據，不足採信。至於雄暉公司由訴外人陳
      永泰之房屋取償部分，與本件原告無涉，一併敘明。
（二）按清償人所提出之給付，應先抵充費用，次充利息，次充原本，民法第三百二
      十三條第一項前段定有明文。經查，本件被告雄暉公司所積欠原告之債務為三
      百四十九萬四千四百元，此有系爭抵押契約書為憑，而原告經前揭強制執行事
      件所受償之金額二百一十萬元，亦有債權憑證在卷，是扣除執行費一萬四千四
      百二十元，再扣除利息二十五萬六千八百三十三元後，原告僅受償本金一百八
      十二萬八千七百四十七元（0000000-00000-000000=0000000），是尚有一百六
      十六萬五千六百五十三元（0000000-0000000=0000000）未獲滿足清償之事實
      ，亦堪認定。被告戊○○、庚○○、丙○○、乙○○、甲○○為雄暉公司之前
      揭債務之連帶保證人，為兩造所不爭執，依約應負連帶清償之責。惟約定之違
      約金過高者，法院得減至相當之數額，為民法第二百五十二條所明文規定。而
      約定之違約金是否過高，應就債務人若能如期履行債務時，債權人可享受之一
      切利益為衡量之標準，而非僅以約定一日之違約金額若干為衡量之標準，是該
      違約金之約定是否過高，自應依當時之社會經濟狀況、一般客觀事實等為酌定
      標準。本件被告雄暉公司固未依約繳付分期款，惟原告第一時間取得本票裁定
      ，強制執行系爭動產，經原告承受過戶登記後，另行出售予訴外人尤智皇及宏
      永通運有限公司，共得款一百八十四萬之本金，此有原告提出之高雄市監理處
      函及買賣合約書等件為證，是原告所受之損害，尚非重大，本院審酌社會經濟
      狀況、所受損害及一般客觀事實等情狀，認原告依兩造契約第一條按日，以每
      百元一角（即千分之一）加計之違約金尚屬過高，因而酌減違約金為百分之零
      點零五（即萬分之五）計付。
（三）從而，原告依約請求被告應連帶給付伊一百六十六萬五千六百五十三元，並自
      起訴狀繕本送達最後被告之日即九十三年八月十四日起至清償日止，按年利率
      百分之五計算之利息，暨按日依萬分之五之利率計付違約金，為有理由，逾前
      揭准許部分之請求，即屬無據，應予駁回。至於原告敗訴之違約金部分，依法
      未核定訴訟費用，本院不另為負擔訴訟費用之諭知，併予敘明。
三、假執行之宣告：
    原告陳明願供擔保，聲請宣告假執行，其勝訴部分，核無不合，爰酌定相當擔保
    金額准許之。惟其敗訴部分，其假執行之聲請，已無所附麗，應併予駁回之。
四、結論：原告之訴為一部有理由、一部無理由，依民事訴訟法第三百八十五條第一
    項前段、第八十五條第二項，第三百九十條第二項判決如主文。
中　　　華　　　民　　　國　　九十三　　年　　　九　　　月　　 三十 　　日
                                        民事第二庭    法  官    洪純莉
正本係照原本作成
如對本判決上訴，須於判決送達後廿日內向本院提出上訴狀
中　　　華　　　民　　　國　　九十三　　年　　　九　　　月　　 三十 　　日
                                                      書記官    黃慧怡
